【裁判字號】    92,上易,177
【裁判日期】    921015
【裁判案由】    詐欺
【裁判全文】
臺灣高等法院臺南分院刑事判決               九十二年度上易字第一七七號   Ｃ
      上  訴  人  臺灣雲林地方法院檢察署檢察官
      上  訴  人
      即  被  告  乙  ○  ○
右上訴人因被告詐欺案件，不服臺灣雲林地方法院九十年度易字第七四六號中華民國
九十一年十二月二十六日第一審判決（起訴案號：臺灣雲林地方法院檢察署九十年度
偵字第一七六號），提起上訴，本院判決如左：
      主      文
上訴駁回。
      事      實
一、乙○○於民國（下同）八十九年八月十一日，在自由時報分類廣告欄刊登「正大
    財務顧問公司：您有任何房屋、信用卡二胎、信用或其他借貸因債務問題而繳不
    起的嗎？是否急需要專人為您訂作健全的財務規劃以及額度提升呢？提早預防財
    務危機保留最後實力，東山再起的機會，保障您個人和事業、家庭、美好前程。
    全省服務專線：0000000000」廣告之方式招攬急需貸款之人，而甲○
    ○因前遭刮刮樂詐騙集團騙取金錢，一時需錢孔急，看到報紙上刊登之上開廣告
    ，便以號碼（○五）0000000電話打號碼0000000000電話，向
    乙○○尋求金錢協助，乙○○遂將甲○○約出，詢問張女受騙情形後即意圖為自
    己不法之所有，基於詐欺之犯意，施用詐術佯稱需建立信用資料以方便貸款為由
    ，要求甲○○在其所提供之本票上簽名，而取得甲○○陸續簽發如附表所示之本
    票。乙○○再持之向原審聲請本票裁定，並於裁定確定後，再向原審聲請裁定准
    許強制執行，致原審先後於九十年二月十三日、二月十九日、二月二十六日，以
    雲院任民執丙決第九十─三七○號執行命令准許乙○○即債權人向（一）債務人
    甲○○所服務之福懋興業股份有限公司每月應領薪津，在新台幣（下同）一萬元
    範圍予以扣押，並由債權人乙○○收取；（二）亞太銀行斗六分行收取債權金額
    一百零一元；（三）台灣銀行斗六分行收取債權金額七百四十六元；（四）台南
    企業銀行斗六分行收取債權金額二百八十六元。
二、案經甲○○訴由雲林縣警察局斗六分局報請台灣雲林地方法院檢察署檢察官偵查
    起訴。
      理    由
一、訊據上訴人即被告乙○○（下稱被告）固不否認認識告訴人甲○○，告訴人有書
    立本票合計面額一百十五萬三千五百元及持上開本票向原審聲請裁定准許強制執
    行等乙節事實，惟矢口否認有詐欺之犯行，辯稱：本身從事服飾業，從未在報紙
    上刊登「正大財務顧問公司」之廣告，也沒有手機，在八十七年間在雲林斗六市
    場認識甲○○，因甲○○於八十九年七月陸續向伊借貸金錢，才會要求甲○○簽
    發本票以供擔保，只要甲○○向伊借錢，隨時開口，伊隨時借她，伊一百多萬元
    都是給他現金的云云。
二、惟查：
（一）右揭事實，業據告訴人甲○○於警、偵訊，原審及本院訊問時指訴綦詳，並有
      上開廣告之報紙影本及附表所示之本票影本面額合計一百十五萬三千五百元等
      在卷可稽。（見警訊卷第七頁、偵查卷第九八頁）。本件告訴人指訴其因遭刮
      刮樂詐騙集團騙取金錢，需錢孔急，於看到被告於報紙上刊登之上開廣告，以
      電話聯絡被告所刊載於報紙上之電話後，遽即經被告要求陸續簽發附表所示之
      本票，已據告訴人提出自由時報之分類廣告。而報載之廣告上所留存之聯絡電
      話，使用人名義雖係被告妻子之妹妹，但實際使用人應係被告（詳如後述），
      被告與告訴人間之本票債權，除經告訴人自認部分之三萬六千元部分，經原審
      認定本票債權存在外，其餘一百十一萬七千五百元部分，因被告無法舉證證明
      ，已經原審於九十一年四月十七日以九十一年度簡上字第二號判決認定其二人
      間逾三萬六千元以上之本票債權不存在，亦有上開判決書一份在卷可憑（見原
      審卷第一０四頁至第一一一頁）。是被告向告訴人佯以需建立信用資料以方便
      貸款為由（被告與告訴人間之並無借貸關係，詳如後述四），要求告訴人簽立
      多張本票，致告訴人不疑有他，而簽立如附表大量之本票，顯見被告自始即有
      為自己不法所有之詐欺意圖，及施用詐術之行為甚明。
（二）又經檢察官函詢遠傳電信股份有限公司（以下簡稱遠傳公司）行動電話門號0
      000000000號電話之使用人相關資料，遠傳公司函覆以：「八十九年
      八月間，號碼0000000000使用者相關年籍資料：（一）持機人姓名
      ：唐雅芳；（二）身分證字號：Ｚ000000000號；（三）帳單地址：
      嘉義市○○街三十六之十三號四樓之一；（四）開通日期：八十九年六月二十
      九日；（五）停機日期：九十年四月二十三日」，此有遠傳公司函覆之行動電
      話基本資料及電話通聯記錄等在卷可參（見偵查卷第二一０頁）。而持機人唐
      雅芳適為被告乙○○妻子之妹妹，亦據被告供述在卷（見原審卷第一一九頁）
      ，再觀諸上開行動電話之電話通聯記錄，該行動電話號碼於八十九年十一月後
      ，與行動電話號碼0000000000手機間有多次通話記錄，且當時使用
      號碼0000000000之手機序號為000000000000000，
      而號碼0000000000手機於八十八年一月四日後之使用者，乃為被告
      乙○○之妻唐昀君，而目前使用序號000000000000000之手機
      號碼為0000000000，持機者乃為被告乙○○，帳單地址為嘉義市○
      區○○街三十六之十三號四樓之一，且該號碼於八十九年九月十四日起即已開
      通，此有遠傳電信提供之行動電話基本資料及通聯紀錄在卷可按（見偵查卷第
      三三一頁、第二二七頁、第二一０頁、第二六二頁、第一九六頁至第二０二頁
      ）。是上開刊登於自由時報之廣告上所載明之行動電話號碼00000000
      00與現今被告乙○○所使用之行動電話號碼0000000000之手機序
      號既然相同，足見兩者應係同一人使用同一手機，始有手機序號相同之情形，
      而刊登於自由時報之廣告上所載明之行動電話號碼0000000000係自
      八十九年六月二十九日起使用，至九十年四月二十三日始停機，而現今被告乙
      ○○所使用之行動電話號碼0000000000係自八十九年九月十四日開
      通，是上開二行動電話號碼至八十九年十二月三十一日止，既有三、四個月使
      用相同手機之事實，倘非同一人使用上開二行動電話，則豈有上開二行動電話
      於達三、四月時間均使用相同序號之可能，足認上開刊登於自由時報之廣告上
      所載明之行動電話號碼0000000000之使用人應係被告乙○○。且經
      警前往嘉義市○區○○街三十六之十三號四樓之一查訪，發現該戶為未設籍戶
      （空戶），屋主為被告乙○○，此有嘉義市警察局第二分局後湖派所警員黃正
      哲製作之偵查報告附卷可參（見偵查卷第三二七頁），益徵上開刊登於自由時
      報之廣告上所載明之行動電話號碼0000000000號之手機，於八十九
      年八月期間，確為被告所使用。
（三）被告雖辯稱：伊因經營服飾精品店，故而陸續借貸一百多萬元予甲○○云云，
      並提出雲林縣政府八十四年七月二十六日雲府商登字第○四五五六七─○○號
      營利事業登記證為憑，然查，上開事業登記證上所載「穎裕服飾精品行」（負
      責人：乙○○）之營業所在地：斗南鎮○○里○○街三六號一樓（警方誤植為
      四六號一樓，見偵查卷第三四八頁），僅有被告之父母親二人（劉致良夫婦）
      在家，且房內空盪到處沾染塵埃，有斗六分局刑事組偵查員鄭明松製作之執行
      搜索情形報告書及現場相片數幀、及檢察署送達證書在卷（見偵查卷第三三八
      頁至第三四八頁），足見被告於原審及本院辯稱：伊以經營服飾業為生等情，
      顯然不實。次查，經原審依職權向財政部台灣省中區國稅局雲林縣分局函調被
      告乙○○於八十九年間之所得資料，經查被告乙○○於八十九年間並無所得資
      料，此有綜合所得稅各類所得資料查詢表一紙在卷可稽（見原審卷第十五頁至
      第十八頁），是被告是否確有資力借貸予告訴人甲○○一百十五萬餘元之款項
      ，尚非無疑。
（四）被告所稱自八十九年初至八十九年十、十一月止，陸續借貸一百餘萬元予告訴
      人，惟並未要求告訴人書立借據，以為債務之擔保，與告訴人間之借貸亦未約
      定利息，僅以本票之到期日作為清償日，業據被告供述明確，然以告訴人雖在
      福懋興業股份有限公司任職，惟其八十八年全年之薪資所得為三十四萬九千七
      百三十七元，此有薪津明細表、扣繳憑單在卷可佐（見警訊卷第十三頁、第十
      四頁），其平均月收入為二萬九千多元，收入難謂豐厚，被告竟於未要求擔保
      之情形下，而陸續貸與告訴人達一百十五萬三千五百元，實令人懷疑。且被告
      稱借款日即發票日，約定清償日即本票到期日，然依卷內所附之本票觀之，(1)
      其中告訴人於八十九年九月三十日簽發編號十七之本票，面額為三萬九千元，
      到期日（即清償日）為同日，亦即當日借款，當日即須清償，實屬難以想像之
      事。又告訴人於八十九年九月二十七日簽發編號十一至十六號之本票六張，除
      編號十五本票到期日為八十九年十月三十日外，其餘五張本票面額共計三十一
      萬五千元，其到期日均為八十九年九月三十日，是借貸期間僅有三日。另編號
      十本票發票日為八十九年九月二十五日，到期日為八十九年九月三十日，借貸
      期間為五日；編號二十一發票日為八十九年十月二十四日，到期日則為八十九
      年十月三十日，借貸期間為六日，其借貸之期間均甚短暫，而且本票之清償日
      集中在八十九年九月三十日有十四張本票，借款期間多則十六日，少則當日即
      須清償，要與一般常情有違。(2)又告訴人至八十九年九月三十日到期積欠應清
      償之借款高達七十三萬六千五百元，被告既有如此之鉅款未受清償，竟在未有
      足以確保其債權實現之擔保品下，再於八十九年十月一日起至八十九年十月二
      十四日止陸續貸與告訴人二十二萬一千元，更與一般借貸之情形有違。難認被
      告與告訴人間確有借貸關係存在。足認告訴人上開指述，應與事實相符，而堪
      以採信。
（五）證人劉致良即被告之父親到庭證稱：「（問：被告退伍後，有工作嗎？）有，
      他賣衣服擺地攤」「（問：你兒子除賣衣服擺地攤外，有做別的工作嗎？）沒
      有」「（問：你兒子工作收入穩定嗎？）不是很穩定」「（問：你兒子是否常
      常跟你開口要錢？）他做生意要現金週轉時，就會跟我要錢，還的比較少，要
      的比較多」等語（見原審卷第一二一頁九十一年六月六日訊問筆錄），顯見被
      告之資力狀況非佳，並時有需向其父親索取金錢之情形。是以被告己身經濟狀
      況非佳之情形，是否確有高達一百十餘萬元之現金可以貸與告訴人，實值懷疑
      。且告訴人與被告間之借貸關係，或係當日借貸當日清償，或係短短三日借貸
      三十餘萬元，有違常情，又以被告自己處於入不敷出，尚需向家中伸手要錢之
      情況，豈有於短短二個月內借貸高達一百十餘萬元現金予非親非故之告訴人之
      可能？被告上開所辯，顯不足採。
（六）綜上所述，被告上開所辯，無非係事後畏罪卸責之詞，不足採信。本件事證已
      臻明確，被告犯行堪以認定。應予依法論科。
三、核被告所為，係犯刑法第三百三十九條第一項之詐欺取財罪（檢察官於原審審理
    時變更起訴法條）。被告接續多次詐騙同一告訴人簽立本票之行為，係基於同一
    詐欺取財目的之犯意下接續所為，僅侵害一個法益，依一般社會健全觀念，在刑
    法評價上，當包括之為一行為予以評價，非各自獨立行為予以評價較為合理，屬
    接續犯（參照最高法院八十六台上字第三二九五號、二八年度上字第三四二九號
    ），附此敘明。
四、原審以被告事證已臻明確，因予適用刑法第三百三十九條第一項，罰金罰鍰提高
    標準條第一條前段，審酌被告年輕力壯，不思努力工作，以牟取報酬，長期仰賴
    其父之支助，猶嫌不足，竟以刊登廣告，欺騙思慮不慎判斷力不足之人，使告訴
    人簽立大量之本票後，更利用原審法院所設之民事執行程序，藉此詐取告訴人辛
    苦勞力所得，經原審於庭訊時要求其與告訴人洽談和解一事，猶不知悔改，反要
    求告訴人履行事實上已經法院認定不存在之本票債務，犯後態度惡劣，其以欺矇
    之手段，騙取他人財物之心態，實值非議，利用司法程序遂行其詐欺惡行，更值
    譴責，及其犯罪之動機、目的、手段、被害人所受損害程度非輕、被告犯罪後迄
    今尚未賠償被害人，及其等犯後態度不佳等一切情狀，量處有期徒刑十月，以示
    懲儆。核其認事用法俱無不合，量刑亦稱妥適。檢察官雖上訴認被告竟趁告訴人
    需錢孔急，詐騙告訴人一百餘萬元之本票，且犯後拒與告訴人和解具體求處被告
    有期徒刑三年，惟審酌被告為本件詐欺取財犯行之情節，告訴人即被害人曾借得
    三萬六千元（此有告訴人於原審及本院之指訴可據），實際依法院強制執行程序
    向告訴人詐得十四萬餘元（有被告於本院審理時之供述可按），尚非鉅額等情，
    上訴意旨指摘原判決不當，尚非有理。被告上訴意旨指告訴人所供不一，取得三
    萬六千元，竟簽下一百十餘萬元本票違反常理，且尚有他人例如陳戊（指訴被
    告借款一萬二千元重利，六天一期計算利息，並有本院九十二年抗字第五八二號
    民事裁定暨抗告狀影本附卷可稽，無關本案）、劉毓聖（向被告借款一萬一千五
    百元）、胡金能（向被告借款一萬元）等向伊借款云云，惟非關本案，其上訴請
    求撤銷原判決，並無可取，為無理由，應予駁回。
據上論結，應依刑事訴訟法第三百六十八條，判決如主文。
本案經檢察官羅清溪到庭執行職務。
中    華    民    國      九十二      年      十      月      十五      日
                                  臺灣高等法院臺南分院刑事第二庭
                                      審判長法官  黃    崑    宗
                                            法官  葉    居    正
                                            法官  莊    俊    華
右正本證明與原本無異。
不得上訴。
                                      法院書記官  廖    明    娟
中    華    民    國      九十二      年      十      月      十六      日
附錄法條：
刑法第三百三十九條：
意圖為自己或第三人不法之所有，以詐術使人將本人或第三人之物交付者，處五年以
下有期徒刑、拘役或科或併科一千元以下罰金。
以前項方法得財產上不法之利益或使第三人得之者，亦同。
前二項之未遂犯罰之。


司法院資訊處製作；財團法人民間司法改革基金會備份。
